臺灣板橋地方法院刑事裁定　　　　　　96年度交簡字第2541號
聲　請　人　臺灣板橋地方法院檢察署檢察官
被　　　告　甲○○
上列被告因公共危險案件，經檢察官聲請以簡易判決處刑（96年
度偵字第24749號），本院判決如下：
    主  文
甲○○服用酒類，不能安全駕駛動力交通工具而駕駛，處拘役參
拾伍日，如易科罰金，以新臺幣壹仟元折算壹日。
    事實及理由
一、犯罪事實：甲○○於民國96年10月13日6 時許，在臺北市○
    ○○路某處飲用酒精性飲料後，已有反應較慢、感覺減低、
    影響駕駛等不能安全駕駛動力交通工具之程度，竟仍不顧公
    眾之安危，騎乘車牌號碼190-BKZ 號重型機車，搭載呂毓祥
    ，由上揭地點出發，沿臺北縣永和市中正橋往臺北縣中和市
    方向行駛，嗣於同日10時20分許行經該橋連接臺北縣永和市
    ○○○路1 段堤頂迴轉道口前，適梁中成（所涉過失傷害部
    分，另為不起訴處分）駕駛車牌號碼8076-KD 號自小客車沿
    該堤頂迴轉道、欲右轉下該橋，甲○○本應注意車前狀況，
    並隨時採取必要之安全措施，又無不能注意之情形，竟疏未
    注意及此，且因酒後注意力減弱無法集中，不慎撞擊上開自
    小客車，致甲○○、呂毓祥2 人均人車倒地，呂毓祥因而受
    有右側小腿挫傷、左側腕挫傷、腕骨閉鎖性骨折等傷害（甲
    ○○所涉過失傷害罪部分，未據告訴），甲○○亦受有臉部
    挫傷、左側小腿挫傷、左側髖、大腿、小腿及踝之表淺損傷
    等傷害。警方據報前往處理，並於當日11時45分測得其吐氣
    所含酒精成分達每公升0.328 毫克，始悉上情。案經臺北縣
    政府警察局永和分局報告臺灣板橋地方法院檢察署檢察官偵
    查後聲請以簡易判決處刑。
二、經查：
(一)按酒精使用後對人體之影響，除造成自主神經系統亢奮，與
    認知功能之暫時性缺損外，與駕駛能力有關者，為對於移動
    景物的追蹤能力、經強光照射後恢復視力，及監視四周的注
    意力等，而此三種能力在夜間駕車尤其重要，許多人飲酒後
    因沒有可自覺的生理反應，以致腦部功能已缺損而仍不自知
    照常開車，此乃許多酒後駕車造成意外事故之主因之一（台
    北醫學院附設醫院精神科蔡尚穎主任論文「酒精對人體生理
    與行為之影響」參照），亦為刑法修正增訂第185 條之3 之
    立法理由。次按，許多研究指出呼氣酒精濃度達每公升0.25
    毫克以上或血液中酒精濃度達0.05﹪（50mg/dl） 以上，將
    使其複雜技巧障礙、駕駛能力變壞肇事率比未飲酒時高2 倍
    （參見司法院第45、第46期司法業務研究會研究專輯刑事法
    律專題研究（十七）第307 頁，中央警察大學交通學系暨交
    通管理研究所蔡中志——對飲酒不能安全駕駛之執法研究）
    。再者，道路交通安全規則第114 條第2 款規定，汽車駕駛
    人飲酒後吐氣所含酒精成份（即濃度）超過每公升0.25毫克
    以上者，不得駕車，即是基於酒精對人體中樞神經系統有麻
    醉作用，為維護安全駕駛，而為之禁止規定。另刑法第185
    條之3 所稱服用酒類或其他相類之物，不能安全駕駛動力交
    通工具之公共危險條款，則屬抽象危險犯之規定，此種抽象
    危險犯係伴隨飲酒過量駕車之行為而當然成立。換言之，只
    需客觀上有此種行為出現，危險即視為存在，是否果真肇事
    ，並不影響公共危險罪責之成立，然如確實因之駕車肇事，
    其刑責之明顯性，自更不待言。又參考德國、美國之認定標
    準，對於酒精濃度呼氣已達每公升0.55毫克或血液濃度達0.
    11％以上，肇事率為一般正常人之10倍，認為已達「不能安
    全駕駛」之標準；至於上揭數值以下之行為，如輔以其他客
    觀事實得作為「不能安全駕駛」之判斷，亦認為應依刑法第
    185 條之3 之規定移送法辦處以刑罰，此有法務部88年5 月
    18日法88檢字第001669號函可資參照。
(二)查被告於上述時、地，酒後駕車肇事之事實，除據其供認屬
    實外，核與被害人呂毓祥於警局時供述相符，而被告駕車肇
    事後，經警當場測其吐氣之酒精濃度為每公升0.328 毫克，
    亦有吐氣酒精濃度測試報告表乙紙附卷可按，該數值雖尚未
    達法務部所定之每公升0.55毫克之標準，惟已超過每公升0.
    25毫克以上，依前開說明可知，被告業有複雜技巧障礙，且
    駕駛能力變壞之情形，而依前述道路交通安全規則之規定本
    不得駕車，被告竟無視上開規定，猶駕車外出，嗣後並因疏
    未注意車前狀況而肇事，足證被告當時之注意力已無法集中
    ，飲酒後確已影響其判斷力及肢體協調能力，故被告駕車當
    時業已不能安全駕駛之程度甚明。
三、核被告甲○○所為，係犯刑法第185 條之3 服用酒類不能安
    全駕駛動力交通工具而駕駛罪。爰審酌被告昔無前科，此有
    臺灣高等法院被告前案紀錄表乙紙在卷可稽，是其素行尚可
    ，其明知酒精成分對人之意識能力具有不良影響，酒後駕車
    對一般往來之公眾及駕駛人自身皆具有高度危險性，詎漠視
    自己安危，尤枉顧公眾安全，於酒後已達於不能安全駕駛動
    力交通工具之狀態，仍騎乘重型機車行駛於道路，嚴重危害
    行車安全，自應嚴予非難，惟其於犯罪後坦承犯行之態度等
    一切情狀，量處如主文所示之刑，並諭知如易科罰金之折算
    標準，以資懲儆。
四、依刑事訴訟法第449 條第1 項前段、第3 項、第454 條第1
    項，刑法第185 條之3 、第41條第1 項前段、刑法施行法第
    1 條之1 第1 項、第2 項但書，逕以簡易判決處刑如主文。
五、如不服本判決，應於收受判決正本送達之翌日起10日內向本
    庭提出上訴狀，上訴於本院合議庭（須附繕本）。
中　　華　　民　　國　　96　　年　　12　　月　　31　　日
                     交通法庭  法　官　鄭燕璘
上列正本證明與原本無異。
如不服本判決，應於判決送達後10日內向本院提出上訴書狀敘明
上訴理由(應附繕本)，上訴於本院合議庭。
                               書記官  呂紹明
中　　華　　民　　國　　96　　年　　12　　月　　31　　日
附錄本案論罪科刑法條全文：
刑法第185 條之3 ：
服用毒品、麻醉藥品、酒類或其他相類之物，不能安全駕駛動力
交通工具而駕駛者，處1 年以下有期徒刑、拘役或3 萬元以下罰
金。
